臺灣新北地方法院民事判決
110年度訴字第2024號
原      告  劉士煌
被      告  楊適温
上列當事人間請求返還寄託物事件，本院於民國111 年9 月22日
言詞辯論終結，判決如下：
     主  文
原告之訴及假執行之聲請均駁回。
訴訟費用由原告負擔。
    事實及理由
壹、程序部分：
一、按訴狀送達後，原告不得將原訴變更或追加他訴，但擴張或
    減縮應受判決事項之聲明者，不在此限，民事訴訟法第255 
    條第1 項第3 款定有明文。經查，原告起訴原請求被告應給
    付新臺幣（下同）330 萬元，及自起訴狀繕本送達翌日起至
    清償日止，按年息5%計算之利息，嗣於民國111 年3 月30日
    言詞辯論期日，變更聲明為被告應給付原告160 萬元及自起
    訴狀繕本送達翌日起至清償日止，按年息5%計算之利息（見
    本院卷第143 頁），衡以原告所為訴之變更，係屬減縮應受
    判決事項之聲明，揆諸上開規定，應予准許，合先敘明。
二、本件被告經合法通知，未於言詞辯論期日到場，核無民事訴
    訟法第386 條所列各款情形，爰依原告聲請，由其一造辯論
    而為判決。
貳、實體部分：
一、原告起訴主張：94年間原告因案於臺中看守所羈押，被告前
    往接見原告，稱可以幫忙處理原告所有坐落於臺中市○○區○○
    段000號，門牌號碼臺中市○○區○○○路0 段000 巷0 號2 樓之
    3 房屋（下稱系爭房地）之買賣事宜，原告遂出具不動產買
    賣委託書及申請印鑑證明委任書，委託被告出售系爭房地，
    並與被告約定售後之價金先由被告保管，待其出獄後再返還
    價金予原告。95年6 月間被告將系爭房地出售予訴外人黃雯
    嵐，買賣價金630 萬元，經清償原告於合作金庫銀行之貸款
    後尚餘210 萬元；97年間原告出獄後請求被告返還前揭款項
    ，竟遭被告拒絕，嗣原告又因案入監，出獄後於108 年間再
    向被告請求返還前揭款項，被告同意先返還50萬元，並要求
    原告簽發票面金額50萬元之本票，作為有返還之證明，剩餘
    款項之後再返還原告。按民法第589 條第1 項規定，兩造就
    出售系爭房屋於清償原告銀行貸款後之餘額，由被告保管至
    原告出獄之後，係屬定有返還期限之寄託契約，惟被告至今
    尚欠160 萬元仍未返還，爰依民法第589 條第1 項規定，提
    起本件訴訟，聲明：被告應給付原告160 萬元，及自起訴狀
    繕本送達翌日起至清償日止，按年息5%計算之利息。原告願
    供擔保，請准宣告假執行等語。
二、被告答辯以：我確實有幫原告處理買賣系爭房地，但在買賣
    系爭房地之前的貸款、卡債都是由我支付，賣了系爭房地後
    還完貸款、卡債、律師費後，還有原告的一位黃姓友人來跟
    我要10萬元，律師費大約40萬到50萬元，在還沒有賣系爭房
    地的前3 年，也都是由我付貸款的利息，並未積欠原告任何
    款項。10年前原告出監，我有跟他講清楚，請原告算一算有
    什麼不對的，但原告說他已經把全部的收據丟掉等語。聲明
    ：請求駁回原告之訴及其假執行聲請。如受不利之判決，願
    提供擔保請准宣告免為假執行等語。
三、本院得心證之理由：
　　原告主張兩造就出售系爭房地於清償原告銀行貸款後之餘額
    ，成立定有返還期限之寄託契約，被告並未依約返還寄託物
    為由，依寄託之法律關係請求被告返還160 萬元，惟為被告
    所否認，並前情詞置辯，故本件爭點為：原告請求被告返還
    160 萬元，有無理由？論述如下：
　㈠按依民事訴訟法第277 條規定，係由原告主張權利者，應先
    由原告負舉證之責，若原告先不能舉證，以證實自己主張之
    事實為真實，則被告就其抗辯事實，即令不能舉證，或其所
    舉證據尚有疵累，亦應駁回原告之請求；又主張法律關係存
    在之當事人，須就該法律關係發生所須具備之特別要件，負
    舉證之責任。次按稱寄託者，謂當事人一方以物交付他方，
    他方允為保管之契約；寄託物為代替物時，如約定寄託物之
    所有權移轉於受寄人，並由受寄人以種類、品質、數量相同
    之物返還者，為消費寄託；自受寄人受領該物時起，準用關
    於消費借貸之規定；寄託物為金錢時，推定其為消費寄託，
    民法第589條第1項、第602條第1項、第603條定有明文。是
    以，原告自應舉證兩造間存有消費寄託關係。　
　㈡原告所有之系爭房地於95年出售並移轉登記予訴外人黃雯嵐
    等情，有臺中市中興地政事務所中興地四字第1100011074號
    函附土地登記申請書、土地所有權狀、建物所有權狀、買賣
    契約書、契稅繳納收據、增值稅繳納收據、房屋稅繳納收據
    、印鑑證明在卷可稽（見本院卷第91頁至第101頁），應堪
    認定。被告並不否認有代原告處理出售系爭房地，但未表示
    兩造間有消費寄託關係，故仍應由原告舉證兩造間存有消費
    寄託關係。查證人黃雯嵐到庭證稱：大概是95年時透過朋友
    介紹的仲介去購買系爭房地。當初購買時，沒有看過原告，
    印象中賣方應該是被告來，當初購買系爭房地價格是630 萬
    元等語（見本院卷第142頁），是證人黃雯嵐之證言僅足證
    明購買系爭房地時，由被告代理原告出售系爭房屋，並不足
    認為兩造間有消費寄託關係。
　㈢再者，原告起訴請求時稱系爭房地出售價款是800萬元，與證
    人黃雯嵐所述顯然不符，嗣原告雖改以630萬元計算被告應
    返還之寄託款項，此足見原告迄至本院審理時方知系爭房地
    之實際出售價格，又系爭房地出售時，除應清償貸款，仍有
    相關稅負、代書等費用應支出，然原告請求被告返還寄託物
    之金額並未就費用支出部分核算，足見原告與被告於系爭房
    地出售後迄今似並未核算相關細項，兩造間是否存有消費寄
    託關係顯非無疑。另原告稱於108年間被告先返還50萬元，
    並要求原告簽立50萬元本票，但被告竟持該本票聲請強制執
    行等語，然若被告係返還寄託款，實無要求簽立本票之理，
    且被告另行以原告簽發之本票聲請強制執行，亦足認非如原
    告所稱有返還寄託款之狀況，又就被告稱另有協助原告繳納
    信用卡費用及債務、律師費用等情，足認定兩造間有金錢往
    來，但不能推認有消費寄託關係。是以，原告所提事證無從
    認定兩造間已成立寄託關係之合意，又無其他證據以實其說
    ，是原告主張兩造間就系爭款項成立寄託關係，尚乏依據。
四、綜上所述，原告未能證明兩造間就系爭款項成立寄託關係，
    則其依民法寄託關係之規定，請求被告給付160萬元之本息
    ，為無理由，應予駁回。又原告所為假執行之聲請，因訴之
    駁回而失所依據，亦應駁回。
五、本件為判決之基礎已臻明確，兩造其餘之陳述及所提其他證
    據，經本院斟酌後，認為均於判決之結果無影響，亦與本案
    之爭點無涉，自無庸逐一論述，併此敘明。
六、訴訟費用負擔之依據：民事訴訟法第78條。　　　　
中    華    民    國    111   年    10    月     21   日
                  民事第六庭  法  官  宋家瑋
以上正本係照原本作成。
如對本判決上訴，須於判決送達後20日內向本院提出上訴狀。如
委任律師提起上訴者，應一併繳納上訴審裁判費。
中    華    民    國    111   年    10    月     21   日
                              書記官  張韶安